【裁判字號】    89,台上,2193
【裁判日期】    890426
【裁判案由】    重傷害
【裁判全文】
最高法院刑事判決                              八十九年度台上字第二一九三號
    上  訴  人  甲○○
                原名邱憲一）.
    選任辯護人  許婉清律師
右上訴人因重傷害案件，不服台灣高等法院中華民國八十七年三月三日第二審判決（
八十六年度上訴字第五四○七號，起訴案號：台灣士林地方法院檢察署八十六年度偵
字第二六二三號），提起上訴，本院判決如左：
    主  文
上訴駁回。
    理  由
按刑事訴訟法第三百七十七條規定，上訴於第三審法院，非以判決違背法令為理由，
不得為之。是提起第三審上訴，應以原判決違背法令為理由，係屬法定要件。如果上
訴理由狀並未依據卷內訴訟資料，具體指摘原判決不適用何種法則或如何適用不當，
或所指摘原判決違法情事，顯與法律規定得為第三審上訴理由之違法情形，不相適合
時，均應認其上訴為違背法律上之程式，予以駁回。本件上訴人甲○○（原名邱憲一
）關於重傷害部分上訴意旨略稱：(一)、原判決以被害人楊月香臉部疤痕攣縮無法治癒
而認被害人之受傷已達重大不治之重傷害。但該疤痕及攣縮處如僅係臉部之小部分或
不明顯，則對其身體顯無重大影響而不構成重傷害，原判決就此未說明其面積之大小
及是否明顯，有判決不備理由之違法。(二)、被害人未於原審出庭，致原審未勘驗被害
人之傷勢是否已達重大不治之程度，有應於審判期日調查之證據未予調查之違法。(三)
、第一審判決認被害人受有「難以治癒」之化學灼傷，原判決則認被害人受有「重大
不治」之傷害，足見原判決認第一審判決認定之事實有錯誤，惟竟未撤銷改判，而維
持第一審判決，自有違誤。(四)、被害人於警訊時稱上訴人向其潑灑硫酸，致其受重傷
，客廳沙發亦被灼壞云云，檢察官偵訊時，被害人又稱：「他自己進入我家，他敲門
，我開門，在客廳他無緣無故潑我硫酸」等語，亦即指上訴人進門時，即向被害人潑
灑硫酸，如此，應不可能潑灑到非在門口之客廳沙發，足見被害人之指述有瑕疵，且
依沙發亦被波及之情況判斷，當時被害人應係坐在沙發上，究竟被害人之傷勢係如何
情況下被潑硫酸而受傷，是否能鑑定，原審就此未予調查，即以臆測之詞推論上訴人
有重傷害之故意，亦有應調查之證據未予調查之違法。(五)、忠孝醫院及國泰醫院之診
斷書，均含糊記載被害人灼傷程度為二度或三度，或達全體表皮面積百分之二十五，
對究竟係淺二度或深二度，可否治癒或難以治癒之待證事項，均乏證據力。被害人所
提照片為案發之初塗敷藥劑之情況，不足以證明目前治療之效果，亦不能據以認定已
達不能治癒之程度。國泰醫院八十七年一月二十日（八七）管歷字第三十一號函載明
被害人無法治癒者僅為「疤痕攣縮」，但此對人之身體健康無重大影響，仍不屬重傷
，原判決依上開證據認定被害人受重傷，其採證認事違法。(六)、被害人雖先後以函件
表示因受傷不能面對陽光或人群云云，惟此乃其恐顏面無重大改變，不敢面對審判之
遁詞，原審未俟其到庭查證，遽謂上訴人犯重傷害，亦屬無據。又案發後上訴人在醫
院照顧被害人，並與被害人和解，賠償新台幣一百二十萬元，和解書末行並載明刑事
部分由法院從寬處理，乃被害人又以函件向法院表示要殺死上訴人云云，實屬匪夷所
思。茲原審既以被害人之函件作為上訴人不得企求寬典之理由，但原審未提示該函件
予上訴人辯駁之機會，亦屬違法等語。
惟查證據之取捨及其證明力之判斷，屬於事實審法院之職權，苟其所為之判斷，並不
違背經驗法則及論理法則，即不能任意指為違背法令，而執為第三審之上訴理由。本
件原判決認定上訴人甲○○（原名邱憲一，於八十六年五月三日改名為甲○○）有原
判決事實欄所載以硫酸潑灑被害人楊月香之重傷害犯行，係以該事實已據被害人指訴
綦詳，並有台北市立忠孝醫院及財團法人國泰綜合醫院（下稱國泰醫院）診斷證明書
及被害人受硫酸灼傷後之照片在卷可稽。被害人臉部、脖子、胸部、四肢、背部等體
表百分之二十五受化學灼傷，其中顏面傷勢最嚴重，造成多處三至四度傷口，經前往
醫治後，傷口經植皮已好，但臉部攣縮與疤痕情形仍存在，該疤痕攣縮無法治癒等情
，有國泰醫院八十七年一月二十日（八七）管歷字第三一號函附卷可憑，足見上訴人
之行為已造成被害人身體重大不治之傷害。依被害人之傷，遍及頭、臉、胸、背、四
肢等處，可見上訴人係蓄意為之，上訴人所辯非故意潑灑被害人之身體云云，乃避重
就輕之詞，不足採信等證據，予以綜合判斷，認上訴人所為成立刑法第二百七十八條
第一項之使人受重傷害，因而認第一審判決於法定刑內量處其刑，並無不合，駁回上
訴人在第二審之上訴，已詳其所憑之證據及認定之理由。所為論斷均有卷存證據資
料可資覆按，從形式上觀察，並無違背法令之情形存在。查原判決已詳認定被害人
顏面所受「疤痕攣縮」之傷無法治療，係屬對身體重大不治之傷害所憑之證據及認定
理由，且原審審判期日已就卷附前述受傷診斷證明書、相片及國泰醫院函進行調查證
據之程序，自不得以未再傳喚被害人認係有應調查之證據未予調查之違法。被害人之
左臉全部被硫酸潑及受傷，有卷附相片可稽，其因此造成之「疤痕攣縮」，自已造成
毀容之重大不治傷害，上訴意旨對原判決依憑上述相片等證據說明被害人已受重傷之
理由，依憑己意，謂「疤痕攣縮」非重傷害，任意指摘有判決不備理由及認事不當之
違法，亦非依據卷內資料執為指摘之合法上訴理由。查被害人在檢察官偵訊時係稱：
「他（指上訴人）進入我家，他敲門，我開門，在客廳，他無緣無故潑我硫酸」等語
，並非指上訴人一進門即潑硫酸，上訴意旨謂如一進門即潑硫酸，不可能波及沙發椅
云云，進而指被害人之指述有瑕疵，已有誤會。至於上訴人潑硫酸之經過情節如何，
為枝節問題，原審未予調查，亦不違法。第一審判決記載被害人之臉部、脖子、胸部
、四肢、背部等體表百分之二十五受化學灼傷，難以治癒，已達重傷之程度等情。原
判決記載被害人臉部、脖子、胸部、四肢、背部等體表百分之二十五受化學灼傷，其
中顏面傷勢最嚴重，造成多處三至四度傷口，雖經植皮，但臉部攣縮與疤痕情形無法
治癒，已造成身體重大不治之傷害等情。其記載雖非完全相同，但就受傷之部位及臉
部受傷已達重傷之程度等事項，一、二審之認定並無不同，原判決因而未撤銷改判，
於全案情節及判決本旨，並無影響，自不得任意指為違法，而執為適法之第三審上訴
理由。又原審審判期日，審判長已提示卷內全部卷證資料進行調查證據程序，有審判
筆錄可證，上訴意旨指摘原審未提示被害人之信函予上訴人辨認，自非依卷內資料指
摘，要非合法之上訴理由。是上訴意旨所指摘原判決違法情事，殊與法律規定得為第
三審上訴理由之違法情形不相適合。衡以前開說明，其上訴為違背法律上之程式，應
予駁回。
據上論結，應依刑事訴訟法第三百九十五條前段，判決如主文。
中      華      民      國    八十九    年      四      月    二十六    日
                              最高法院刑事第九庭
                                  審判長法官  張  信  雄
                                        法官  賴  忠  星
                                        法官  張  清  埤
                                        法官  洪  清  江
                                        法官  吳  昆  仁
      右正本證明與原本無異
                                              書  記  官
中      華      民      國    八十九    年      五      月      三      日


司法院資訊處製作；財團法人民間司法改革基金會備份。
